【裁判字號】    98,執消債更,53
【裁判日期】    990408
【裁判案由】    更生事件
【裁判全文】
臺灣嘉義地方法院民事裁定          98年度執消債更字第53號
聲  請  人
即  債務人  壬○○
債  權  人  中國信託商業銀行股份有限公司
法定代理人  戊○○○○
債  權  人  渣打國際商業銀行股份有限公司
法定代理人  己○○
債  權  人  國泰世華商業銀行股份有限公司
法定代理人  乙○○
代  理  人  庚○○
債  權  人  臺灣新光商業銀行股份有限公司
法定代理人  甲○○
代  理  人  丙○○
代  理  人  癸○○
債  權  人  玉山商業銀行股份有限公司
法定代理人  辛○○
代  理  人  丁○○
上列債務人聲請消費者債務清理事件，經本院於98年3月24日以
97年度消債更字第284號裁定開始更生程序，本院裁定如下：
    主  文
債務人所提如附件所示之更生方案應予認可。
債務人在未依更生條件全部履行完畢前，應受如附表之生活限制
。
    理  由
一、按法院為認可更生方案裁定前，應將更生方案之內容及債務
    人之財產及收入狀況報告書通知債權人，並使債權人有陳述
    意見之機會。消費者債務清理條例第64條第3 項定有明文。
    揆諸本條文立法意旨，更生方案之內容攸關債權人之權利變
    動及債務人之債務履行情形，對債權人之權益影響甚鉅，為
    保障債權人之程序權及實體權，並使法院正確判斷有無逕行
    裁定認可更生方案之必要，應賦予債權人獲得一定資訊及陳
    述意見之機會。惟債權人所為之陳述，僅供法院判斷是否逕
    行裁定認可更生方案之參考，並無拘束法院之效力。查債務
    人於民國99年3月12日提出個人財產及收入狀況說明書及更
    生方案，業經本院於99年3月17日公告揭示於本院牌示處，
    並合法送達於各債權人，此有本院公告及送達證明在卷可稽
    。是本件債權人均已知悉更生方案之內容及債務人之財產及
    收入狀況報告書，並得於本件裁定前具狀表示意見，先予敘
    明。
二、債務人更生方案意旨略以：債務人現有擔保及有優先權債務
    總額（僅列計依更生程序行使權利者）為2,011,864元，無
    擔保及無優先權債務總額為703,596元，每期願清償6,000元
    ，並自認可方案裁定確定之翌日起，依債權比例於每月10日
    分別電匯給各債權人，共計清償8年，並以1個月為1期，共
    計清償96期，清償總金額為576,000元，無擔保及無優先權
    債權人受清償成數為81.86％（詳參附件三債務人更生方案
    ）。
三、按債務人有薪資、執行業務所得或其他固定收入，法院認更
    生方案之條件公允者，得不經債權人會議可決，逕依債務人
    之聲請或依職權以裁定認可更生方案；法院為認可之裁定時
    ，因更生方案履行之必要，對於債務人在未依更生條件全部
    履行完畢前之生活程度，得為相當之限制，消費者債務清理
    條例第64條第1項、第62條第2項分別定有明文。申言之，消
    費者債務清理條例之目的，除保障債權人集團性滿足之最大
    化及公平化外，並為賦與債務人重建復甦其經濟生活之機會
    ，故消費者債務清理程序制度之構築首需強調生活再建及破
    綻預防，提高債務人工作意願並改善其生活習慣，使能重新
    出發，從而保障其生存權，並促進其義務遂行能力，儘可能
    永續性回復信用。是若還款額度逾越所能負擔之極限過大，
    債務人勢必無以清償，終至喪失其還債之意願，則債權人則
    因實際受償的金額降低，反蒙受實際不利益。因而更生方案
    是否合理、可行，應視債務人財產狀況（含現有資力與將來
    收入來源）、清償能力及經濟信用等評估，及考量債權人之
    受償額度（如「清算保障原則」─本條例64條第2項第4款參
    照），予以客觀判斷，始不違背前述說明。經查：
（一）債務人現任職於德和製藥有限公司，從事行銷業務，每月
      薪資陳報為26,000元，此有員工職務證明書在卷可考，復
      為債權人等所不爭執，堪信屬實。是債務人每月現有固定
      收入為26,000元，合先敘明。
（二）債務人提出之更生方案是否公允：
    1.債務人主張更生方案履行期間每月個人必要生活費用為19
      ,492元（包括膳食費4,500元、交通加油費1,000元、健保
      費1,318元、國民年金674元、水電費1,000元、房貸支出
      11,000元等項目）等語。經查，本院前於98年3月24日以
      97年度消債更字第284號裁定准予開始更生程序，其中關
      於債務人每月生活必要支出，經判斷為：債務人每月支出
      膳食費4,500元、交通費1,000元、水電瓦斯費2,000元、
      住宅貸款12,650元為適當，合計每月必要生活支出為20,1
      50元，此經本院調閱前揭案件卷宗查核無訛。債務人既主
      張每月必要費用須19,492元，尚且低於前揭計算結果之20
      ,150元，該部分支出自難認非屬適當且必要，亦不能因此
      否認已有相當節制生活開銷以展現最大還款誠意之理。經
      上計算，債務人每月收入26,000元，扣除更生方案履行期
      間每月必要支出為19,492元後，僅餘6,508元（計算式：
      26,000元－19,492元＝6,508元），所提之更生方案係將
      剩餘金額中提列6,000元作為每月更生還款金額，另酌留
      508元作為債務人應急之用，是債務人已勉力提出還款方
      案及金額，確有履行更生方案之誠意。又系爭方案清償總
      金額576,000元，債務總清償成數為81.86％，堪認清償總
      額已達債權總額相當成數，債權人受償金額亦不致過低。
    2.至於債務人名下雖有汽車1輛（車牌號碼1593-WL，出廠年
      份1996年，汽缸容量1,497c.c.，廠牌名稱為國瑞汽車）
      ，惟依行政院所頒「固定資產耐用年數表」及「固定資產
      折舊率表」規定，小客車之耐用年數為5年，依定率遞減
      法每年折舊369/1000，上開自小客車已出廠13年餘，已無
      太多殘值，若進行變價程序，將負擔一定之變價程序費用
      ，如未能順利變價，將增加債務人負擔，對債權人未必有
      利，且債務人並未認列車輛使用之支出費用，亦未因持有
      車輛而得以解免部分債務之清償，對債權人並無不利。是
      堪認系爭更生方案未變價分配前揭自小客車案款，尚無違
      更生方案之公平性。
    3.又債務人名下尚有土地1筆（嘉義市○○○段712-1地號土
      地，應有部分為萬分之31）、房屋2 棟（坐落前揭地號土
      地之2154建號及2326建號房屋，其中系爭2326建號房屋為
      警衛室，應有部分為萬分之31），有財政部國稅局財產歸
      屬資料清單在卷可考。此經本院送鑑價值為2,423,360元
      ，惟前開價值既僅為鑑定之結果，自難認為在實際交易時
      亦當然得以該價額出售，而依法院強制執行之通常情形以
      觀，甚難能在第一次拍賣時即拍定，是於第二次拍賣時，
      若以減價20﹪計，其拍賣底價僅為1,938,688元，則縱然
      於第二次拍賣時即拍定，所得價金於扣除必要稅費後（例
      如：土地增值稅、地價稅、房屋稅）亦不足清償中國信託
      商業銀行股份有限公司之擔保債權2,011,864元，且抵押
      權人中國信託商業銀行股份有限公司於申報本件更生債權
      時，已陳報前開房地於行使抵押權後預估不足之受償額98
      7,864元，則出售上開房地是否有助於提高更生方案之清償
      總額，即非無疑。依上說明，系爭房地縱經變賣，尚不足
      清償抵押債權，亦無剩餘價值分配給各個無擔保之債權人
      ，故債務人不處分其名下之不動產應無礙於更生方案之公
      允性。
    4.況且本條例立法目的，除保障債權人集團性滿足之最大化
      及公平性外，並為賦與債務人重建復甦經濟生活之機會。
      本件債務人更生方案已盡其償還能力，同前所述，如更生
      方案不予認可，依本條例規定唯有開始進行清算，債務人
      名下所有財產尚未具清算實益，反易致使債權人一無所得
      ，對債權人同為不利尤甚。且若還款額度逾越債務人所能
      負擔之極限過大，債務人勢必無法清償，終至喪失其還債
      之意願，則債權人實際受償之金額勢必大幅降低，因而反
      受實質之不利益，適有害於債權人債權之保障與本條例為
      重建債務人經濟生活之立法目的。
    5.本院衡酌前情，認債務人已提出其最大限度之還款方案及
      金額、確有履行更生方案之誠意，且該更生方案公允、適
      當且可行。
四、綜上所述，本件債務人確有薪資固定收入，所提更生方案條
    件公允，且亦無同條例第63條、第64條第2 項所定不應認可
    之消極事由存在，揆諸消費者債務清理條例之立法目的，為
    保障債權人公平受償，並謀求消費者經濟生活之更生，則本
    件更生方案自應予認可，另依消費者債務清理條例第62條第
    2 項之規定，在債務人未依更生條件全部履行完畢前之生活
    程度，裁定為相當之限制，爰裁定如主文。
中    華    民    國    99    年    4     月    8     日
                  民事第一庭司法事務官  葉佩如
上為正本係照原本作成。
如不服本裁定，應於裁定送達後10日內，以書狀向本院提出異議
。
中    華    民    國    99    年    4     月    9     日
                            書  記  官  林昱宏

司法院資訊處製作；財團法人民間司法改革基金會備份。
